【裁判字號】    99,上訴,1603
【裁判日期】    991001
【裁判案由】    毒品危害防制條例
【裁判全文】
臺灣高等法院高雄分院刑事判決        99年度上訴字第1603號
上  訴  人
即  被  告  甲○○
上列上訴人因違反毒品危害防制條例案件，不服臺灣高雄地方法
院99年度審訴字第2082號中華民國99年8 月18日第一審判決（起
訴案號：臺灣高雄地方法院檢察署99年度毒偵字第2719號），提
起上訴，本院判決如下：
    主  文
上訴駁回。
    理  由
一、按「不服地方法院之第一審判決而上訴者，應向管轄第二審
    之高等法院為之。上訴書狀應敘述具體理由。上訴書狀未敘
    述上訴理由者，應於上訴期間屆滿後20日內補提理由書於原
    審法院。逾期未補提者，原審法院應定期間先命補正」、「
    第二審法院認為上訴書狀未敘述理由或上訴有第362 條前段
    之情形，應以判決駁回之。但其情形可以補正而未經原審法
    院命其補正者，審判長應定期間先命補正」，民國96年7 月
    4 日修正公布、同年月6 日施行之刑事訴訟法第361 條、第
    367 條分別定有明文。職是，不服地方法院之第一審判決而
    上訴者，其上訴書狀應敘述具體理由，至於上訴理由是否具
    體，係屬第二審法院審查範圍，則不在命補正之列，此參照
    上開條文之修正理由自明。
二、再所稱具體理由，係指須就不服之判決為具體之指摘而言，
    如僅泛稱原判決認事用法不當或採證違法、判決不公等，均
    非具體理由（法院辦理刑事訴訟案件應行注意事項第162 點
    參照）。復按「所謂具體理由，必係依據卷內既有訴訟資料
    或提出新事證，指摘或表明第一審判決有何採證認事、用法
    或量刑等足以影響判決本旨之不當或違法，而構成應予撤銷
    之具體事由，始克當之（例如：依憑證據法則具體指出所採
    證據何以不具證據能力，或依憑卷證資料，明確指出所為證
    據證明力之判斷如何違背經驗、論理法則）；倘僅泛言原判
    決認定事實錯誤、違背法令、量刑失之過重或輕縱，而未依
    上揭意旨指出具體事由，或形式上雖已指出具體事由，然該
    事由縱使屬實，亦不足以認為原判決有何不當或違法者（例
    如：對不具有調查必要性之證據，法院未依聲請調查亦未說
    明理由，或援用證據不當，但除去該證據仍應為同一事實之
    認定），皆難謂係具體理由，俾與第二審上訴制度旨在請求
    第二審法院撤銷、變更第一審不當或違法之判決，以實現個
    案救濟之立法目的相契合，並節制濫行上訴」（最高法院97
    年度台上字第892 號判決意旨參照）。是如上訴理由書狀並
    未依據卷內訴訟資料，具體指摘原判決認事用法有何違法或
    不當之情形，即屬上訴未敘述具體理由。又上訴書狀未敘述
    具體理由者，其上訴即屬於刑事訴訟法第362 條前段所定「
    上訴不合法律上之程式」之情形，第二審法院自應依同法第
    367 條之規定，以判決駁回之。
三、本案上訴人即被告甲○○（下稱被告）不服原審判決提起上
    訴，其上訴書所載理由略謂：被告坦承本案施用第一級毒品
    海洛因犯行，也願接受處罰，然被告願檢舉販毒集團，希望
    能依毒品危害防制條例第17條第1 項規定減輕其刑云云。經
    查：
  (一)原判決認被告所為，係犯毒品危害防制條例第10條第1 項之
    施用第一級毒品罪，被告持有第一級毒品之行為，已為其後
    施用之高度行為所吸收，不另論罪。被告有原判決事實欄所
    載徒刑之宣告及執行完畢之事實，有臺灣高等法院被告前案
    紀錄表可參，其受有期徒刑執行完畢後，5 年內故意再犯本
    件有期徒刑以上之罪，為累犯，應依刑法第47條第1 項之規
    定，加重其刑。審酌被告前經觀察、勒戒程序，由檢察官不
    起訴處分，仍不知悛悔，再次施用毒品自戕其身，顯然缺乏
    戒絕毒品之決心，惟念及被告坦承施用第一級毒品之事實，
    且其行為尚未害及他人，並斟酌被告之犯罪動機、手段，以
    及被告之智識程度等一切情狀，因而量處有期徒刑7 月。經
    核原判決已就刑法第57條揭示之各種量刑條件妥為斟酌，認
    事用法均無違誤，量刑亦稱允當，尚無失輕、過重或違反比
    例原則、平等原則之情形。
  (二)按「毒品危害防制條例第17條所謂『供出毒品來源，因而破
    獲者」，係指具體提供毒品來源之資訊，使調查或偵查犯罪
    之公務員知悉而對之發動調查或偵查，並據以破獲者而言。
    依上揭法條之規定，既未明定以在司法警察（官）調查及檢
    察官偵查時供出為必要，則基於鼓勵具體提供其毒品上游資
    訊，以利追查，俾杜絕毒品蔓延與氾濫之目的，兼衡被告之
    權益，解釋上於事實審法院供出因而破獲者，仍有該條之適
    用。然因法院非屬偵查犯罪機關，被告在法院審判中供出毒
    品來源，僅在促使在場之檢察官知悉而發動偵查，或由法院
    依刑事訴訟法第241 條之規定函送檢察官偵查，期能破獲毒
    品來源。基此，被告於審判中始供出毒品來源，倘已無從期
    待偵查機關在法院辯論終結前因而破獲，事實審法院對此不
    為調查，即難指為違法」（最高法院98年度台上字第1765號
    判決意旨參照）。被告上訴意旨固陳稱願檢舉販毒集團，惟
    客觀上無從期待偵查機關能在事實審法院辯論終結前因而破
    獲，是依上開最高法院判決意旨，被告此舉尚無從依毒品危
    害防制條例第17條第1 項規定減輕其刑。
  (三)被告之上訴意旨，希望能依毒品危害防制條例第17條第1 項
    規定減輕其刑，尚無理由，已如上述，且被告之上訴意旨，
    並未依據卷內訴訟資料，具體指摘原判決認事用法有何違法
    或不當之情形，顯屬上訴未敘述具體理由。核之上揭說明，
    應認被告之上訴違背法律上之程式，自應予以駁回。
四、爰依刑事訴訟法第367 條前段、第372 條，不經言詞辯論，
    逕為判決如主文。
中    華    民    國    99    年    10    月    1     日
                刑事第九庭  審判長法  官  莊秋桃
                                  法  官  田平安
                                  法  官  孫啟強
以上正本證明與原本無異。
如不服本判決應於收受本判決後10日內向本院提出上訴書狀，其
未敘述上訴理由者，並得於提起上訴後10日內向本院補提理由書
狀（均須按他造當事人之人數附繕本）「切勿逕送上級法院」。
中    華    民    國    99    年    10    月    1     日
                                  書記官  劉鴻瑛

司法院資訊處製作；財團法人民間司法改革基金會備份。
